最高法院刑事裁定　　　　　　　　　　　　　　　　九十一年度台抗字第一九八號
　　抗　告　人　香港商壹傳媒出版有限公司台灣分公司
　　代　表　人　張劍虹
　　抗　告　人　甲○○
　　選任辯護人　羅明通律師
右抗告人等因外患（洩漏國防秘密罪）案件，不服台灣高等法院中華民國九十一年三
月十九日所為核發搜索票之裁定（九十一年度聲搜字第一號），提起抗告，本院裁定
如左：
    主  文
抗告駁回。
    理  由
一、甲○○部分：
本件台灣高等法院檢察署檢察官在原法院聲請意旨略稱：抗告人甲○○係香港商壹傳
媒出版有限公司台灣分公司（下稱香港商壹傳媒台灣分公司）記者，於民國九十一年
三月十四日十時許，在台北市圓山飯店一樓咖啡廳，向國家安全局（下稱國安局）會
計長趙存國出示前出納組組長劉冠軍擅自影印或攜出之「奉天專案」相關簽呈、收支
明細及單據憑證等資料（照相版）。該等資料涉及情報經費之運用及工作之執行、國
際情報合作與情報外交、情報謀略運用等屬於國防應秘密之文書。復於同日二十二時
許，在台北市○○區○○路馨亞餐廳，向國安局副局長黃磊等人出示上開機密資料約
百餘紙（照相版），並聲稱預備將該資料登載於同月二十一日出刊之「壹週刊」第四
十三期，涉有刑法第一百零九條洩漏國防秘密罪嫌等情。因認有搜索、扣押該等資料
之必要，並提出釋明之證據，聲請核發搜索票。原法院審查結果，認其聲請與刑事訴
訟法之相關規定並無不合，據以裁定准許而核發搜索票。經核於法尚無違誤。按對於
被告、犯罪嫌疑人或第三人之搜索，以「必要時」或「有相當理由」為要件，此觀刑
事訴訟法第一百二十二條之規定自明。質言之，法院所審查者，僅為聲請之合法性，
並不涉及搜索之合目的性範疇。此項要件，以經釋明而得以自由證明為已足；至被告
或犯罪嫌疑人是否成立犯罪，其持有扣押物之原因及動機如何，該扣押物在證據上有
無證明力，乃本案實體上應予判斷之問題，並非法院核發搜索票應審查之要件。抗告
意旨以本件搜索票核發前，國內各大媒體及政黨均已披露「奉天專案」相關資料，監
察院公布彈劾前後兩任國安局局長之彈劾文亦已詳載相關內情，早已非屬「秘密」。
且「壹週刊」刊登之內容係國家外交上或內政上違法運用經費之文件，與國防秘密無
涉，亦無影響國家安全之情事；此項報導，適足以突顯國安局情報管制之嚴重疏漏，
實為善盡媒體責任之表現，基於憲法保障新聞自由之本旨，自應予以最大之保障。何
況甲○○係輾轉自他人取得上開資料，充其量僅屬被洩密的對象，並非刑法第一百零
九條之犯罪行為人等語。徒就原法院所為強制處分裁量職權之適法行使，及實體上是
否成立犯罪等問題，憑已見任意指摘原裁定違法，其抗告難認為有理由，應予駁回。
二、香港商壹傳媒台灣分公司部分：
按不服法院之裁定而得抗告於直接上級法院者，除有特別規定外，以當事人及受裁定
之非當事人為限，刑事訴訟法第四百零三條定有明文。查原法院核發之三張搜索票，
其「受搜索人」分別為甲○○（二張）及秋雨印刷股份有限公司（一張）；抗告人香
港商壹傳媒台灣分公司並非該搜索票所載之受搜索人，即非當事人或受裁定之非當事
人，依上開規定，自不得抗告。乃香港商壹傳媒台灣分公司猶提起抗告，顯為法所不
許，應併駁回之。
據上論結，應依刑事訴法第四百十一條前段、第四百十二條，裁定如主文。
中      華      民      國    九十一    年      五      月      九      日
                              最高法院刑事第四庭
                                  審判長法官  紀  俊  乾
                                        法官  黃  正  興
                                        法官  劉  介  民
                                        法官  陳  東  誥
                                        法官  張  春  福
      右正本證明與原本無異
                                              書  記  官
中      華      民      國    九十一    年      五      月     十三     日
